臺灣高等法院刑事判決　　　　　　　 96年度交上易字第123號
上　訴　人　臺灣板橋地方法院檢察署檢察官
被　　　告　甲○○
上列上訴人因被告過失傷害案件，不服臺灣板橋地方法院95年度
易字第361號，中華民國96年1月2日第一審判決 （起訴案號：臺
灣板橋地方法院檢察署94年度偵字第16080號）， 提起上訴，本
院判決如下：
    主  文
上訴駁回。
    理  由
一、公訴意旨略以：甲○○平日以駕駛車號RD-887號之營業用大
    貨車載貨維生，為從事業務之人，於民國93年12月17日7時
    33分許駕駛上開營業用大貨車，原應注意車輛應依規定行駛
    於道路，而按其駕駛當時係日間有自然光線，天候晴，路面
    乾燥無缺陷，視距良好且無障礙物等情況，又無不能注意之
    特別情事，詎疏未注意，即遽然自臺北縣林口鄉○○路○段
    對面由臺北縣政府為辦理林口新市鎮第三期市地重劃工程所
    施作而尚未開放通行之道路內，欲駛入臺北縣林口鄉○○○
    路口，致與適騎乘車號BYG－003號重型機車於臺北縣林口鄉
    ○○○路往八里方向行駛經該路段之告訴人乙○○發生擦撞
    ，致告訴人受有頭部外傷併顱內出血、右脛、腓骨骨折等傷
    害。員警據報前往現場處理，始悉上情。案經告訴人提出告
    訴，因認被告涉犯刑法第284條第2項之業務過失傷害罪嫌等
    語。
二、按犯罪事實應依證據認定之，無證據不得認定其犯罪事實；
    又不能證明被告犯罪者，即應諭知無罪之判決，刑事訴訟法
    第154條第2項、第301條第1項分別定有明文。又刑事訴訟上
    證明之資料，無論其為直接或間接證據，均須達於通常一般
    之人均不致有所懷疑，而得確信其為真實之程度，始得據為
    有罪之認定，若其關於被告是否犯罪之證明未能達此程度，
    而有合理懷疑之存在，致使無從形成有罪之確信，根據「罪
    證有疑，利於被告」之證據法則，即不得遽為不利被告之認
    定；其以情況證據（即間接證據）斷罪時，尤須基於該證據
    在直接關係上所可證明之他項情況事實，本乎推理作用足以
    確證被告有罪，方為合法，不得徒憑主觀上之推想，將一般
    經驗上有利被告之其他合理情況逕予排除（最高法院76年台
    上字第4986號、32年上字第67號判例意旨可資參照）。又按
    告訴人之告訴，係以使被告受刑事訴追為目的，是其陳述是
    否與事實相符，仍應調查其他證據，以資審認（最高法院52
    年台上字第1300號判例意旨參照）。
三、公訴人認被告甲○○涉有過失傷害罪嫌，無非以：被告於警
    詢及偵查中之供述，告訴人乙○○於警詢及偵查中之指述、
    道路交通事故現場圖、道路交通事故調查報告表及現場照片
    、長庚紀念醫院診斷證明書、臺北縣林口鄉公所函為主要論
    據。訊據被告堅詞否認有何過失傷害之犯行，辯稱：伊係駕
    駛工程用車在上開封閉道路內工作，負責將工地內開採的砂
    石往外運送，當時伊完全是依照綠燈號誌並注意車前狀況行
    駛，伊並不可能在交通顛峰的上班時間還闖紅燈橫跨六線車
    道的路口；而告訴人所駕機車應該是自伊左手邊方向闖紅燈
    通過路口，故伊就本件交通事故並無過失等語。
四、經查：
    (一)被告於前揭時間，駕駛車號RD-887號之營業用大貨車，
        沿林口鄉○○路往頂福路方向直行，行經肇事地點即南
        勢路與文化北路口，與其左方沿文化北路往八里方向行
        駛之告訴人乙○○所駕駛之車號BYG－003號普通重型機
        車發生撞擊，致告訴人受有頭部外傷併顱內出血、右脛
        、腓骨骨折等傷害乙節，業據告訴人於警詢、偵查及原
        審法院審理時指訴明確，亦為被告所不爭執，並有道路
        交通事故現場圖、道路交通事故調查報告表及現場照片
        、長庚紀念醫院診斷證明書存卷可考。
    (二)雖告訴人聲稱：我是綠燈才起步，並沒有闖紅燈等語。
        惟查，目擊證人陳世強於警詢時證稱：事故發生當時，
        伊在重劃工地開砂石車，正駕車跟在被告所駕營業用大
        貨車後面，而有目擊整個肇事經過，當時伊行駛方向之
        道路號誌是綠燈，看見被告行駛於南勢路直行往頂福方
        向，告訴人乙○○行駛於文化北路直行往八里方向，因
        告訴人闖紅燈所以在路口撞擊被告所駕車輛左前保險桿
        倒地等語（見偵查卷第16頁）；復於檢察官偵訊時經具
        結後仍為相同之證述：「我當日開車跟在甲○○開的大
        貨車後方，當時我們的方向是綠燈，正在行進中，我還
        有看到交岔路口上有許多車輛在等他們方向的紅燈，我
        發現甲○○突然停下來，我正覺得奇怪，後來我看他下
        車就跟著下車，看到一台機車倒在他車子的左邊保險桿
        附近」等語（見偵查卷第43頁）。證人陳世強之上開證
        述，核與被告所述情節相符。又證人陳世強陳稱其與被
        告並不認識，衡情自無可能為迴護附和被告說法而自陷
        偽證罪責之理，故證人陳世強之證述，應堪採信。另參
        諸本件交通事故發生時間為上午7時33分許，正值上班
        尖峰時刻，衡情車流量非少；復觀諸卷附事故現場圖可
        知，林口鄉○○○路往八里方向即有四線車道，而被告
        於肇事之彼時係駕駛車體龐大之營業用大貨車，則倘若
        被告駕車自施工封閉之南勢路往頂福路方向直行，途經
        文化北路口時，貿然闖越紅燈行駛，實殊難想像其能輕
        易避開綠燈方向之來車車陣以橫越路口，故被告辯稱其
        不可能在交通顛峰的上班時間闖紅燈橫跨上開路口等語
        ，要非無據。告訴人片面指訴被告闖紅燈乙節，尚難採
        為憑信。綜上，足證被告於肇事之彼時係遵守道路交通
        號誌之指示正常行駛。
    (三)固然林口鄉○○路與文化北路口為臺北縣政府辦理林口
        新市政第三期市地重劃工程所施作之道路，因工程完工
        後南勢路並未開放通行，而由臺北政府設置有紐澤西護
        欄乙節，有臺北縣林口鄉公所95年5 月11日北縣林工字
        第0950009944號函一紙及交通事故現場照片數幀及告訴
        人提出肇事路段現照場照片八張存卷可稽，惟該紐澤西
        護欄之設置目的，僅係在限制用路人於施工期間行駛入
        上開施工範圍以確保行車安全，並非限制在工地施工之
        車輛通行，則被告所駕營業用大貨車既係在工地內施工
        之工程用車，自無限制其出入該封閉路段之理。是以，
        被告駕車出入封閉路段時遵守號誌燈指示行進，即難認
        有何違反道路交通安全規則可言。
    (四)按駕駛人駕駛汽車，應遵守道路交通標誌、標線、號誌
        之指示，並服從交通指揮人員之指揮。汽車行駛至交岔
        路口，其行進、轉彎，應遵守燈光號誌或交通指揮人員
        之指揮，遇有交通指揮人員指揮與燈光號誌並用時，以
        交通指揮人員之指揮為準，道路交通安全規則第90條、
        第102條第1項第1款分別有明文規定。 次按刑法上過失
        犯之成立，應以不注意於可以預知之事實為要件，最高
        法院20年非字第40號判例可資參照。再按汽車駕駛人雖
        可信賴其他參與交通之對方亦能遵守交通規則，同時為
        必要之注意，謹慎採取適當之行動，而對於不可知之對
        方違規行為並無預防之義務，然因對於違規行為所導致
        之危險，若屬已可預見，且依法律、契約、習慣、法理
        及日常生活經驗等，在不超越社會相當性之範圍應有注
        意之義務者，自仍有以一定之行為避免結果發生之義務
        。因此，關於他人之違規事實已極明顯，同時有充足之
        時間可採取適當之措施以避免發生交通事故之結果時，
        即不得以信賴他方定能遵守交通規則為由，以免除自己
        之責任，最高法院74年台上字第4219號判例可參。又按
        汽車駕駛人對於防止危險發生之相關交通法令之規定，
        業已遵守，並盡相當之注意義務，以防止危險發生，始
        可信賴他人亦能遵守交通規則並盡同等注意義務。若因
        此而發生交通事故，方得以信賴原則為由免除過失責任
        ，最高法院84年台上字第5360號判例可參。查，告訴人
        於肇事時係未遵守交通號誌闖紅燈違規行駛，已如前述
        ，觀諸卷附之兩車損照片可知（見上開偵查卷第24頁至
        第26頁），告訴人所騎重型機車是右前車頭損壞，被告
        所駕駛之營業用大貨車則是左前保險桿刮擦痕及凹陷，
        足見告訴人車輛係自被告所駕營業用大貨車之左方駛來
        ，與之發生碰撞，亦足徵告訴人闖紅燈後係有疏於注意
        其車前狀況致肇事之事實，堪以認定。又被告於警詢中
        供稱其當時之車速約一、二十公里等語；參以駕駛人之
        一般平均反應力，為四分之三秒，故其反應距離等於每
        秒行駛距離乘四分之一，依此推算被告行駛車速在10至
        20公里，則其所需之反應距離為2.8至4.16公尺，此有
        汽車行駛距離及反應距離一覽表在卷可佐。是以，被告
        對於告訴人闖紅燈駛來，是否來得及反應，實非無疑。
        故本案被告既係遵守燈光號誌之指示行進至交岔路口，
        則其信賴其他參與交通之對方亦能遵守交通規則依號誌
        指示行駛，而對於不可預知之告訴人闖紅燈違規行為，
        應無預防之義務。而告訴人行經肇事路段時，見其行車
        方向右側道路封閉，原本的十字交岔路口已因此成為三
        岔路口，以致自認為其行車方向右側道路封閉後，南勢
        路上即無車輛往封閉側通行，因而疏於注意號誌及來車
        ，逕行闖紅燈通過該路口，為有過失，臺灣省臺北縣區
        車輛行車事故鑑定委員會亦採相同見解，此有該委員會
        94年7月26日北縣鑑字第0945180771號函存卷可按，益
        證本件事故係因告訴人駕駛普通重型機車，未依號誌規
        定行駛，為本件肇事之原因。
五、檢察官上訴意旨略以：(一)查本案檢察官認定被告並未取得
    路權即違規行駛尚未開放通行道路，復未注意車前狀況，因
    而肇生本件車禍，致告訴人受有傷害，著有過失，因而提起
    公訴，並非以被告違規闖越紅燈肇生本件車禍認定被告有過
    失，原判決就此似有誤解。(二)原判決以被告所行駛之道路
    固經台北縣林口鄉公所設置紐澤西護欄，而未對外開放通行
    ，然「上開護欄設置之目的，僅係在限制用路人於施工期間
    駛入」，而「被告所駕駛營業用大貨車既係在工地內施工之
    工程用車，自無限制其出入該封閉路段之理」，而認定被告
    並無違反任何交通安全規則，基於「信賴原則」，認被告並
    無過失責任。惟被告自偵查中即未曾提出任何可資證實其行
    駛上開道路之合法證明，而原審亦未見有調查任何可資佐實
    原判決上開認定事實之證據，竟遽為上開認定，並據此判決
    被告無罪，自有認定事實未依證據之違誤。(三)被告駕駛營
    業用大貨車，其車體遠高於告訴人所騎乘之機車，此觀卷附
    現場照片自明，果被告為違規自上開經台北縣林口鄉○○○
    ○○道路駛出，又果被告於駛入案發道路前確曾保持低速，
    而處於隨時可減速之狀態，並確實注意車前狀況，隨時採取
    必要之應變措施者，要無發生本件車禍之可能等語。惟查：
    (一)該紐澤西護欄所圍者係施工之範圍，被告所駕營業用大
    貨車既係在工地內施工之工程用車，自無限制其出入該封閉
    路段之理，已如前述，並無檢察官所指路權之問題。(二)檢
    察官就被告犯罪事實，應負舉證責任，並指出證明之方法，
    刑事訴訟法第161條第1項定有明文。因此，檢察官對於起訴
    之犯罪事實，應負提出證據及說服之實質舉證責任，倘檢察
    官所提出之證據，不足為被告有罪之積極證明，或其闡明之
    證明方法，無從說服法官形成被告有罪之心證，基於無罪推
    定之原則，自應為被告無罪判決之諭知（最高法院92年台上
    字第128號判例、79年台上字第524號判決參照）。(三)被告
    於警詢中供稱其當時車速約一、二十公里等語，參以駕駛人
    之一般平均反應力，為四分之三秒，故其反應距離等於每秒
    行駛距離乘四分之一，依此推算被告行駛車速在10至20公里
    ，則其所需之反應距離為2.8至4.16公尺，原判決已於理由
    四、（四）論敘綦詳。是以被告對於告訴人闖紅燈駛來，是
    否來得及反應，實非無疑。原審法院審酌全案卷證認被告並
    無過失，復查無其他事證足資證明被告有本件犯行，而為無
    罪之諭知，核無違誤。檢察官上訴指摘原判決不當，核無理
    由，應該駁回。
六、末按，告訴乃論之罪，告訴人於第一審辯論終結前，得撤回
    其告訴，刑事訴訟法第238條第1項定有明文。告訴人與被告
    業經桃園縣桃園市調解委員會調解成立，有該會96年調字第
    507刑228號調解書一份在卷可考，告訴人並於96年5月18日
    具狀向本院撤回告訴，有庭呈刑事告訴狀一紙附卷可查，惟
    依上開刑事訴訟法之規定，撤回告訴應於第一審辯論終結前
    為之，是本件已不得撤回告訴，附此敘明。
據上論斷，應依刑事訴訟法第368條，判決如主文。
本案經檢察官鄭富銘到庭執行職務。
中　　華　　民　　國　　96　　年　　6 　　月　　 1　　日
　　　　　　　　　刑事第十二庭  審判長法　官   蔡永昌
　　　　　　　　　　　　　　　　　　  法　官   王梅英
　　　　　　　　　　　　　　　　　　  法　官   陳榮和
以上正本證明與原本無異。
不得上訴。
                                      書記官   劉麗芬
中　　華　　民　　國　　96　　年　　6 　　月　　 4　　日
